【裁判字號】    90,訴,281
【裁判日期】    900227
【裁判案由】    搶奪等
【裁判全文】
臺灣高雄地方法院刑事判決                            九十年度訴字第二八一號
    公訴人  臺灣高雄地方法院檢察署檢察官
    被  告  甲○○
右列被告因搶奪案件，經檢察官提起公訴（九十年度偵字第八八七號），本院判決如
左：
    主  文
甲○○共同意圖為自己不法之所有，而搶奪他人之動產，處有期徒刑拾月。
    事  實
一、甲○○原任職高雄市○○路與中華路交岔路口附近之「世外桃源ＫＴＶ」，惟因
    收入欠佳，且需要金錢花用，復與丙○○（由本院另併案審理中）二人，於民國
    八十九年十二月三十日十五時許，見丁○○獨自一人坐在高雄市三民區○○○路
    一三四號前之長石椅上看報紙，並將旅行用手提包放置左側腳邊，遂共同意圖為
    自己不法之所有，基於竊取他人機車用以搶奪丁○○財物之犯意聯絡，先於同日
    十五時四十分許，在同路段一二０號前，以丙○○下手竊取乙○○所有車牌號碼
    ＯＬＹ─一八八號重型機車，甲○○則在旁邊把風之方式，共同竊得該機車，再
    由丙○○騎乘上開竊得之機車，搭載甲○○回到同路段一三四號丁○○看報紙的
    地方，由甲○○下車，趁丁○○不及防備之際，以強暴之方式強下手行搶丁○○
    所有前開旅行用手提包得手（內有中華電信行動電話卡四張、和信電訊行動上網
    卡一張、和信電訊行動電話卡二張、遠傳電信行動電話卡五張、藍色衣服、白色
    衣服、褐色長褲、花色內褲各一件、褐色男用小皮包及黑色旅行包各一只、皮鞋
    一雙、新臺幣二萬餘元、印章、身分證及其他金融證件），丙○○隨即騎乘上開
    竊得之機車搭載甲○○加速逃離現場，並共同在高雄市○○區○○街與察哈爾二
    街交岔路口之停車場，搜括該旅行用手提包內之財物。嗣於同日十六時四十分許
    ，丙○○及甲○○二人騎乘上開竊得之機車，途經高雄市○○區○○街二十四號
    前時，因為警攔查，丙○○遂當場遭逮捕，甲○○則趁隙逃逸，迨至翌日十五時
    三十分許，甲○○始在高雄市三民區○○區○○路與復興路交岔路口，為警逮獲
    。
二、案經高雄市政府警察局三民第一分局移送臺灣高雄地方法院檢察署檢察官偵查起
    訴。
    理  由
一、訊據被告甲○○固不否認另案共同被告丙○○確有騎乘被害人乙○○所有之車牌
    號碼ＯＬＹ─一八八號重型機車，搭載其至高雄市三民區○○○路一三四號，拿
    走被害人丁○○之旅行用手提包等情，惟矢口否認有何共同竊盜及搶奪犯行，辯
    稱：乙○○所有之車牌號碼ＯＬＹ─一八八號重型機車是丙○○一個人去偷的，
    伊沒有參與下手行竊，也沒有在旁邊把風，至於丁○○之旅行用手提包，是伊趁
    丁○○不知道時拿走的，並不是搶走的，且裡面沒有現金云云。經查：
  (一)本件被告甲○○如何與另案共同被告丙○○共同竊得被害人乙○○之前開機車，
    並共同騎乘搶奪被害人丁○○之旅行用手提包等情，業據被害人乙○○於警訊時
    、被害人丁○○迭於警訊及本院審理時指述詳盡，並有贓物認領保管收據四紙在
    卷可稽，被告甲○○雖辯稱被害人乙○○所有之車牌號碼ＯＬＹ─一八八號重型
    機車是丙○○一個人去偷的，惟其既於警訊時自承：「是丙○○去偷的，我只是
    在旁邊把風而已」等語（見八十九年十二月三十一日警訊筆錄），且被害人乙○○於警訊時明確指稱：「我有親眼見兩名年輕人偷我的機車，兩人的特徵是偷我
    機車的人長得比較矮，約一六五公分左右，穿黑色夾克，戴半罩式黑色安全帽，
    把風的那人身材較高，約一八０公分左右，亦穿黑色夾克，戴黑色安全帽」、「
    我可以確定丙○○就是偷我機車的人」等語（見八十九年十二月三十日警訊筆錄
    ），亦與被告甲○○於偵訊時自承：我當天身穿灰色夾克、黑色衣服，戴深色半
    罩式安全帽，丙○○著黑色夾克、黑色褲子，戴式黑色安全帽等語（見九十年一
    月十五日偵查筆錄），及被告甲○○之身高較另案共同被告丙○○之身高為高之
    客觀事實，幾乎相一致，加以另案共同被告丙○○復於本院審理時供稱：「是甲○○下手偷的，我是在旁把風」等語（見本院九十年二月十二日訊問筆錄），因
    而，即便被害人乙○○於本院審理時，因身體狀況不佳未能到庭應訊，仍足認被
    告甲○○及另案共同被告丙○○確共同竊得前開車牌號碼ＯＬＹ─一八八號重型
    機車，當無疑義。
  (二)又被告甲○○雖辯稱伊是趁被害人丁○○不知道時拿走其旅行用手提包，並不是
    搶走的，惟其既於本院審理時自承：前開旅行用手提包是放在被害人丁○○旁邊
    （見本院九十年一月三十一日訊問筆錄），被害人丁○○復既到庭對其遭行搶的
    過程詳細陳稱：「因為我要找工作，所以我是先到便利商店去買報紙要找工作，
    當時我是坐在現場的椅子上看報紙，我的手提包是用大腿壓著，然後甲○○就趁
    我不注意，把包包拉走，在拉走的時候，我就已經發覺了，所以我就追甲○○出
    去，追到中華路、河北路口，而且在我追他們時，他們二人都有回頭看，並有聽
    到甲○○向丙○○用台語說『好了，快跑』之類的話」、「我坐的石凳離路旁不
    到一公尺，而他們騎的機車就停在路邊，距離應該不到五公尺，甲○○搶我的東
    西後，沒有幾步，就跳到摩托車上被載走，當時他們所騎的機車，在我被搶時，
    並沒有熄火，所以我當時才追不上」等語（見本院九十年二月十二日訊問筆錄）
    ，顯見被告確係趁被害人丁○○不及防備之際，以強暴之方式強行搶得被害人丁○○之旅行用手提包，而非屬刑法第三百二十條竊盜罪之範疇，至為明確。至被
    告甲○○雖另辯稱前開旅行用手提包內沒有現金，惟此既為被害人丁○○所否認
    ，該旅行用手提包內復有一黑色皮夾，則依常理，應不致於無任何現金在其中，
    是被害人之指訴合於常理，自可採信。從而，本件至此事證已臻明確，被告甲○○前開竊盜及搶奪犯行均堪認定，應依法加以論科。
二、核被告甲○○所為，係犯刑法第三百二十條第一項之竊盜罪及同法第三百二十五
    條第一項之搶奪罪。其與另案同共被告丙○○就前開竊盜及搶奪犯行，均有犯意
    之聯絡及行為之分擔，應論以共同正犯。又被告所犯前開二罪，有方法結果之相
    牽連關係，應從一重之搶奪罪處斷。爰審酌被告甲○○之犯罪動機、目的、手段
    ，與生活狀況、品行、智識程度，於本院審理時，仍一再飾詞卸責，迄未坦承犯
    行等一切情狀，量處如主文所示之刑，以示儆懲。
據上論斷，應依刑事訴訟法第二百九十九條第一項前段，刑法第二十八條、第三百二
二十條第一項、第三百二十五條第一項、第五十五條，判決如主文。
本案經檢察官鄧藤墩到庭執行職務。
中      華      民      國    九十      年      二      月    二十七    日
                                臺灣高雄地方法院刑事第七庭
                                  法  官 劉傑民
右正本證明與原本無異。
如不服本判決，應於判決送達後十日內，向本院提出上訴狀。
                                  書記官 林豐富
中      華      民      國    九十      年      二      月    二十七    日
附錄本案判決科刑法條：
刑法第三百二十條第一項：
意圖為自己或第三人不法之所有，而竊取他人之動產者，為竊盜罪，處五年以下有期
徒刑、拘役或五百元以下罰金。
刑法第三百二十五條第一項：
意圖為自己或第三人不法之所有，而搶奪他人之動產者，處六月以上五年以下有期徒
刑。


司法院資訊處製作；財團法人民間司法改革基金會備份。
